【裁判字號】    98,消債更,226
【裁判日期】    981130
【裁判案由】    更生
【裁判全文】
臺灣桃園地方法院民事裁定           98年度消債更字第226號
聲  請  人
即  債務人  甲○○（原名曾志成.
上列當事人因消費者債務清理事件，聲請更生，本院裁定如下：
    主    文
債務人甲○○自中華民國九十八年十二月七日上午十時起開始更
生程序。
命司法事務官進行本件更生程序。
    理    由
一、按法院開始更生程序之裁定，應載明其年、月、日、時，並
    即時發生效力。次按法院裁定開始更生或清算程序後，得命
    司法事務官，進行更生或清算程序，必要時，得選任律師、
    會計師或其他適當之自然人或法人一人為監督人或管理人。
    消費者債務清理條例第45條第1 項、第16條第1 項分別定有
    明文。
二、本件聲請意旨略以：聲請人前依消費者債務清理條例規定，
    與最大債權銀行臺灣中小企業銀行前置協商，然因聲請人家
    計負擔龐大，並有其他民間債務，致前置協商不成立，有前
    置協商不成立通知書為憑。聲請人雖有固定收入，然支出部
    分大於收入，扣除必要生活費用後已無剩餘，已有不能清償
    債務情事，而其無擔保或無優先權之債務總額未逾新台幣（
    下同）1,200 萬元，復未經法院裁定開始清算程序或宣告破
    產，爰請求准予裁定開始更生等語。
三、按消費者債務清理條例立法意旨，乃在幫助陷於經濟上困境
    之債務人，得藉由更生或清算程序，走出經濟困境，避免走
    向絕路，實現憲法所保障之生命權。再按債務人對於金融機
    構因消費借貸、自用住宅借款、信用卡或現金卡契約而負債
    務，其法律關係較單純明確，金融機構並已訂有債務協商機
    制，如能協商成立，債務人或不須依本條例聲請更生或清算
    ，可疏減法院負擔，有效分配司法資源。故為使債務人得自
    主解決其債務，故明定債務人對於金融機構因消費借貸、自
    用住宅借款、信用卡或現金卡契約而負債務之情形，採行協
    商前置主義，本條例第151 條立法意旨足資參照。經查：
(一)、聲請人目前薪資未計算加班時約45,000元，12月分可多領36
    ,000元，年終獎金約1 至3 個月之事實，為聲請人所自承（
    見本院民國98年8 月12日筆錄），本院參酌聲請人97年稅務
    電子閘門財產所得調件明細表、聲請人薪資單及郵政存簿儲
    金簿等資料後，認聲請人平均每月薪資收入應為59,250元（
    計算式：45,000元＋《36,000元＋135,000 元》÷12月＝59
    ,250元）。此外，聲請人另表示聲請人父每月領取敬老津貼
    3,000 元，並提出其父郵政存簿儲金簿影本為憑，是聲請人
    一家即聲請人與其父親每月可供支配之款項應認係62,250元
    （計算式：59,250元＋3,000 元＝62,250元）。
(二)、聲請人所陳報之每月各項支出部分：
１、水電費797元、家用電話費257元、日用品484 元、油費3,27
    5 元、手機費1,121元、房屋及地價稅218元、汽車保險費27
    4 元、機車燃料費77元：上開各項支出部分業據聲請人提出
    相關單據為佐，且本院認尚屬適當合理，爰予列計。
２、膳食費6,000 元：此部分支出雖未據聲請人提出相關單據為
    憑，然本院認依聲請人所陳前開膳食費計算結果，平均每日
    膳食費為200 元，尚屬合理。
３、聲請人之父扶養費6,000 元：聲請人之父固有包含聲請人在
    內之扶養義務人共3 人，惟聲請人胞姊曾美娥96、97年平均
    月收入僅23,335元，且已離婚而獨立扶養3 名子女，有聲請
    人提出之其胞姊財政部臺灣省北區國稅局93至97年綜合所得
    稅各類所得資料清單及戶籍謄本在卷，而聲請人胞弟曾江山
    因罹患小兒麻痺不良於行，且其自93年至97年平均每月收入
    僅數千元，有聲請人提出之其胞弟殘障手冊及臺北縣政府稅
    捐稽徵處93至97年綜合所得稅各類所得資料清單可稽。從而
    ，聲請人主張其父之其餘扶養義務人均無力負擔扶養義務，
    而由其獨力負責扶養其父親等情，堪予採信。至於扶養費數
    額部分，本院參酌行政院所公佈之每人每月平均最低生活支
    出9,829 元，故聲請人主張負擔其父扶養費6,000 元，尚屬
    合理，故爰予列計。
４、停車費632元、機車行車執照費150 元、醫療費1,860元：就
    停車費及機車行車執照費部分，非屬每月固定之支出；就醫
    療費部分，固據聲請人提出醫療單據為憑，然聲請人並未釋
    明有何每月均須支出醫療費1,860 元之必要，是就此部分支
    出，均不予列計。
５、勞健保費1,761 元、福利金182 元：就此部分支出，固據聲
    請人提出扣繳證明及薪資單為憑，然於前開計算聲請人每月
    實領薪資時即業已扣除之，故不予重複列計。
６、保險費2,356 元：蓋保險係為避免將來不確定之危險對被保
    險人之人身或財產造成損害，故給付一定之保險費，而由保
    險人負擔危險及損害之制度，依消費者債務清理條例立法意
    旨及生活必要性支出考量，人壽保險對於維持一般人最低生
    活水平並無任何必要關聯性，故予剔除。
７、房貸12,000元：就此部分支出，本院審酌聲請人係與其父一
    同居住，狗無此房屋貸款沾出，聲請人尚須因另行租屋居住
    而支出房租費用，且此房屋貸款數額核與一般租賃房屋行情
    相當，故爰予列計。
(三)、綜上，本件聲請人每月平均收入62,250元，扣除上開必要生
    活支出30,503元（計算式：6,503 元＋6,000 元＋6,000 元
    ＋12,000元＝30,503元），及聲請人對債權人乙○○所負每
    月20,000元之債務（尚餘19期，共380,000 元）後，每月僅
    餘11,747元可供清償其餘債務。惟依聲請人所提出債權人清
    冊及財團法人金融聯合徵信中心債務清理條例前置協商債權
    人清冊所示，聲請人所積欠債務金額約為5,342,483 元，扣
    除對債權人台灣中小企業銀行有擔保債務1,615,726 元及前
    揭對債權人乙○○所負380,000 元後，仍有債務金額3,346,
    757 元，縱令依銀行公會個別一致性協商最優惠之180 期、
    0%利率方案計算，聲請人每月尚須償還18,593元，其每月餘
    款11,747元顯不足以清償。
四、至於聲請人名下雖有房地各1 筆（桃園縣龜山鄉○○○段大
    湖頂小段第481-5 地號、第2772建號），公告現值共計約61
    2,966 元，惟該房地業經聲請人持以向債權人台灣中小企業
    銀行貸款本金約1,615,726 元，並設定第一順位抵押權，有
    聲請人提出之土地謄本在卷。再參酌債權人台灣中小企業銀
    行於98年7 月23日所提出民事陳報狀所載，上開房地附近不
    動產之拍定價格僅約1,268,900 元，顯見聲請人名下前開房
    地價值不高，經強制執行拍賣所得價額是否足以清償抵押債
    權已非無疑，縱令尚有餘款，相較於聲請人所負債務高達3,
    346,757 元，亦不足以清償或顯著減少聲請人所負前開債務
    。
五、綜上所述，堪認本件聲請人確有不能清償債務之情事，此外
    ，本件又查無聲請人有消費者債務清理條例第6 條第3 項、
    第8 條或第46條各款所定駁回更生聲請之事由存在，則聲請
    人聲請更生，應屬有據，並依首揭規定命司法事務官進行本
    件更生程序，爰裁定如主文。
中    華    民    國    98    年    11    月    30    日
                  民事第二庭  法  官   卓立婷
上為正本係照原本作成。
本件不得抗告。
中    華    民    國    98    年    12    月    1     日
                              書記官   黃進傑


司法院資訊處製作；財團法人民間司法改革基金會備份。
